【裁判字號】    95,訴,2346
【裁判日期】    950918
【裁判案由】    毒品危害防制條例
【裁判全文】
臺灣臺中地方法院刑事判決              95年度訴字第2346號
公  訴  人  臺灣臺中地方法院檢察署檢察官
被      告  乙○○
上列被告因違反毒品危害防制條例案件，經檢察官提起公訴（95
年度毒偵字第2957號）及移送併辦（95年度毒偵字第3301號），
被告於準備程序中就被訴及移送併辦事實為有罪之陳述，受命法
官於聽取當事人之意見後，由本院合議庭裁定以簡式審判程序判
決如下：
    主    文
乙○○連續施用第一級毒品，處有期徒刑柒月。扣案之第一級毒
品海洛因壹包（淨重零點壹壹公克、包裝重零點貳參公克），沒
收銷燬之；扣案之注射針筒壹支，沒收。
一、犯罪事實：
    乙○○前因施用毒品案件，經本院以民國九十四年度毒聲字
    第七六○號裁定令入勒戒處所觀察、勒戒後，認無繼續施用
    毒品之傾向，已於九十四年七月八日觀察勒戒執行完畢釋放
    ，並經臺灣臺中地方法院檢察署檢察官以九十四年度毒偵字
    第三一一○號為不起訴處分確定。詎乙○○於前開觀察、勒
    戒執行完畢釋放後五年內，不知悛悔警惕，另基於施用第一
    級毒品之概括犯意，自九十五年五月六日前之同月上旬某日
    起至同年月十九日止，在臺中縣大里市不詳地點之廢棄釣魚
    場，以將第一級毒品海洛因摻水用注射針筒注射之方式，連
    續施用第一級毒品海洛因，平均每四日施用一次。嗣先後於
    ：(一)九十五年五月六日十七時許，在臺中縣烏日鄉○○村○
    ○路二八三號前經警查獲，並扣得其所有供施用第一級毒品
    海洛因之注射針筒一支，且經警採集其尿液送往中山醫學大
    學附設醫院藥物濫用檢測中心以ＧＣ／ＭＳ方法檢驗結果，
    確呈第一級毒品海洛因於人體代謝後之可待因、嗎啡陽性反
    應；(二)九十五年五月十九日十三時十五分許，乙○○騎乘機
    車後載楊一峰，行經臺中市○區○○路、建成路口處，因交
    通違規為警攔查，楊一峰（另經檢察官偵辦）主動交出乙○
    ○交予其保管、係屬乙○○所有用以施用之第一級毒品海洛
    因一包（淨重○點一一公克、包裝重○點二三公克），並扣
    得上開毒品，且經警採集其尿液送往詮昕科技股份有限公司
    以ＧＣ／ＭＳ方法檢驗結果，確呈第一級毒品海洛因於人體
    代謝後之嗎啡陽性反應，因而查悉上情。
二、本案證據：
    (一)被告乙○○於本院審理時之自白。
    (二)法務部調查局九十五年六月三十日調科壹字第一二○○一
      八○八四號鑑定通知書。
    (三)真實姓名對照表二紙、採集尿液鑑定同意書二紙。
    (四)中山醫學大學附設醫院藥物濫用檢測中心九十五年五月十
      八日檢驗報告一紙、詮昕科技股份有限公司九十五年六月
      二日濫用藥物尿液檢驗報告一紙。
    (五)扣案之被告所有供施用第一級毒品海洛因之注射針筒一支
      及被告所有供施用之第一級毒品海洛因一包（淨重○點一
      一公克、包裝重○點二三公克）。
    (六)扣押物品清單一紙、扣押物品目錄表一紙。
    (七)臺灣臺中地方法院檢察署刑案資料查註紀錄表、臺灣高等
      法院被告全國前案紀錄表（被告前案及素行之認定）。
三、公訴意旨雖僅論及被告於九十五年五月十九日十五時三十五
    分許回溯七十二小時內，施用第一級品海洛因一次之犯行，
    然前開未經起訴部分，核與起訴部分有連續犯裁判上一罪關
    係，顯為起訴效力所及，本院自應併予審理，附此敘明。
四、新舊法之比較：被告行為後，刑法業於九十四年二月二日修
    正公布，於九十五年七月一日施行，且按行為後法律有變更
    者，適用行為時之法律，但行為後之法律有利於行為人者，
    適用最有利於行為人之法律，現行刑法第二條第一項訂有明
    文。此條規定乃與刑法第一條罪刑法定主義契合，而貫徹法
    律禁止溯及既往原則，係規範行為後法律變更所生新舊法律
    比較適用之準據法，是刑法第二條本身雖經修正，但刑法第
    二條既屬適用法律之準據法，本身尚無比較新舊法之問題，
    應一律適用裁判時之現行刑法第二條規定，以決定適用之刑
    罰法律，先予敘明。且修正後刑法第十一條係增訂刑法於其
    他法律有「保安處分」之規定者，亦適用之，亦無關犯罪行
    為可罰性之變更，亦應逕行適用新法第十一條之規定。又本
    次刑法修正之比較新舊法，應就罪刑有關之共犯、未遂犯、
    想像競合犯、牽連犯、連續犯、結合犯，以及累犯加重、自
    首減輕暨其他法定加減原因與加減例等一切情形，綜其全部
    罪刑之結果而為比較（最高法院九十五年五月二十三日著有
    九十五年度第八次刑庭會議決議可資參照）。而刑法修正之
    後，原屬連續犯之數個犯罪行為，依新法應數罪併罰，二者
    相較，修正前之規定可依裁判上一罪論處，修正前之規定顯
    較有利於被告，應依修正前刑法第五十六條之連續犯規定論
    處。本院綜合上述各條文修正前、後之比較，揆諸前揭最高
    法院決議及修正後刑法第二條第一項前段、後段規定之「從
    舊、從輕」原則，自應適用被告行為時之法律，即依修正前
    刑法之相關規定，予以論處。再者，刑法第三十八條第三項
    修正前規定：「第一項第二款、第三款之物，以屬於『犯人
    』者為限，得沒收之。但有特別規定者，依其規定。」，修
    正後雖規定為：「第一項第二款、第三款之物，以屬於『犯
    罪行為人』者為限，得沒收之。但有特別規定者，依其規定
    。」，惟此部分修正對被告而言本無有利、不利問題。且按
    沒收為從刑，與主刑有從屬關係，倘主刑與從刑均已修正，
    經依刑法第二條第一項就主刑比較結果，應適用最有利之修
    正前舊法時，依從刑附屬於主刑之原則，自不得就新舊法予
    以割裂適用，應一律適用修正前之舊法（最高法院九十年度
    臺上字第四五二六號、一七三一號判決意旨參照），附此敘
    明。
五、至臺灣臺中地方法院檢察署九十五年度毒偵字第三七三五號
    移送併辦意旨另以：被告基於施用第一級毒品之犯意，於九
    十五年八月十六日經警查獲並為警採尿前七十二小時內某時
    ，施用第一級毒品海洛因一次，因認被告此部分行為亦涉犯
    毒品危害防制條例第十條第一項之施用第一級毒品罪嫌。惟
    ：按刑法第五十六條連續犯之規定業於九十四年二月二日修
    正公布刪除，並於九十五年七月一日施行，而依新法對於上
    開反覆實施犯罪模式之對應處置，除合於「接續犯」或「包
    括一罪」之情形外，則僅能依數罪併罰之規定個別處斷。依
    最高法院八十六年臺上字第三二九五號判例意旨，數行為於
    同時同地或密切接近之時地實施，侵害同一之法益，各行為
    之獨立性極為薄弱，依一般社會健全觀念，在時間差距上，
    難以強行分開，在刑法評價上，以視為數個舉動之接續施行
    ，合為包括之一行為予以評價，較為合理，方屬接續犯之範
    疇，足見「接續犯」之成立，係以時、空密接性為前提要件
    ，即透過對於同一法益之同種類侵害行為繼續不間斷之實行
    ，業已稀釋個別行為之獨立性，致使刑法評價時將之視為單
    一、整體之犯罪行為，以符合社會一般人對於行為概念之認
    知，並與行為人之犯罪目的相互結合；至於學理上「包括一
    罪」概念中，與施用毒品之犯罪型態較有關聯者，應屬「集
    合犯」之態樣，此即依一般社會通念，特定犯罪行為具有反
    覆實施之特性，立法者於制定刑罰法律之初，亦已認知該種
    行為類型之反覆性，而有意藉由法條中客觀構成要件之行為
    要素，涵括上開具有反覆實施特性之數個犯罪行為，仍僅接
    受一次刑法之評價為已足；然施用毒品犯罪，或為零星偶一
    之施用，是自難認立法者於制定刑罰法律之初，已認知該種
    行為類型之反覆性，且有意藉由法條中客觀構成要件之行為
    要素，涵括上開具有反覆實施特性之數個犯罪行為。基上，
    多次施用毒品犯罪之行為，當無論以「集合犯」之餘地，此
    時則應回歸一般刑法上行為單、複數之認定，而予論罪科刑
    ，較稱妥適。經查，被告於本院審理時陳明：我於九十五年
    五月十九日為警查獲後之同年六月間，即到大陸地區戒毒，
    嗣於同年八月間回來臺灣後經朋友慫恿，才另外想到而又施
    用海洛因等語明確（見本院卷十七、三五頁）。則被告嗣於
    九十五年八月間施用海洛因之犯行，距起訴部分即九十五年
    五月十九日為警查獲前當日之施用時點，已逾二月有餘，顯
    見二者明顯可分而具有獨立性，自核與前揭最高法院八十六
    年臺上字第三二九五號判例所稱「數行為於同時同地或密切
    接近之時地實施」之特性並不相符，已難認合於「接續犯」
    之前提要件，且亦不能依「集合犯」逕將被告上開施用海洛
    因之犯行論以「包括一罪」。故而，檢察官移送併案審理部
    分之被告所為，既應依新法處斷，被告此部分施用第一級毒
    品海洛因之犯行亦應評價為獨立行為，自當論以數罪而分論
    處罰，本院無從併予審究，是此部分應退由檢察官另為適法
    之處理。
六、應適用之法條：依刑事訴訟法第二百七十三條之一第一項、
    第二百九十九條第一項前段、第三百十條之二、第四百五十
    四條第一項，毒品危害防制條例第十條第一項、第十八條第
    一項前段，刑法第二條第一項前段、第十一條、（修正前）
    刑法第五十六條、（修正前）第三十八條第一項第二款，判
    決如主文。
七、如不服本判決，應於判決送達後十日內，向本院提出上訴狀
    （須附繕本），上訴於臺灣高等法院臺中分院。
本案經檢察官甲○○到庭執行職務。
中    華    民    國    95    年    9     月    18    日
                  刑事第九庭    法  官  何世全
以上正本證明與原本無異。
                                書記官  童洪芳美
中    華    民    國    95    年    9     月    18    日
附錄本案論罪科刑法條全文：
毒品危害防制條例第十條第一項
施用第一級毒品者，處六月以上五年以下有期徒刑。


司法院資訊處製作；財團法人民間司法改革基金會備份。
